【裁判字號】    90,訴,741
【裁判日期】    901024
【裁判案由】    偽造貨幣
【裁判全文】
臺灣板橋地方法院刑事判決                            九十年度訴字第七四一號
    公  訴  人  臺灣板橋地方法院檢察署檢察官
    被      告  丙○○
    指定辯護人  乙○
右列被告因偽造貨幣案件，經檢察官提起公訴（八十九年度偵字第一九○八七號），
乙○判決如左：
    主  文
丙○○無罪。
    理  由
一、公訴意旨略以：被告丙○○因偽造有價證券等案件，經法院判處有期徒刑五年（
    起訴書誤載為四年），於民國八十六年十一月二十七日（起訴書誤載為十一月八
    日）縮刑期滿執行完畢。詎其仍不知悔改，復意圖供行使之用，於八十七年初某
    日，在不詳處所，收集偽鈔新台幣（下同）一千元券二百二十四張、五百元券二
    張、五十元券二張，後於八十九年初某日，將上開偽鈔移至臺北縣新莊市○○○
    路五十號五樓六○五室藏置。嗣於八十九年六月二十七日十四時二十分許，在上
    址為警查獲，並扣得前開偽鈔。因認被告涉犯刑法第一百九十六條第一項之意圖
    供行使之用而收集偽造之通用貨幣罪嫌云云。
二、按犯罪事實應依證據認定之，無證據不得推定其犯罪事實。又不能證明被告犯罪
    者，應諭知無罪之判決，刑事訴訟法第一百五十四條、第三百零一條第一項分別
    定有明文。所謂證據，係指足以認定被告確有犯罪行為之積極證據而言，該項證
    據自須適合於被告犯罪事實之認定，始得採為斷罪資料。苟積極證據不足為不利
    於被告事實之認定時，即應為有利於被告之認定，更不必有何有利之證據，最高
    法院二十九年度上字第三一○五號、三十年度上字第八一六號判例可資參照。又
    事實之認定，應憑證據，如未能發現相當證據，或證據不足以證明，自不能以推
    測或擬制之方法，以為裁判基礎，最高法院四十年度臺上字第八六號判例可資參
    照。且為刑事訴訟法上證明之資料，無論其為直接證據或間接證據，均須達於通
    常一般之人均不致於有所懷疑，而得確信其為真實之程度，始得據為有罪之認定
    ，若其關於被告是否犯罪之證明未能達此程度，而有合理性懷疑之存在，致使無
    從形成有罪之確信，根據「罪證有疑，利於被告」之證據法則，即不得遽為不利
    於被告之認定，最高法院七十六年度臺上字第四九八六號判例參照。再者，證人
    之證述，固得採為被告之犯罪證據，惟必須無瑕疵可指，且又查與事實相符，始
    得為之，證據本身如有瑕疵，則在此瑕疵未能究明前，尚不得採為有罪之根據。
    末按犯罪事實依法應依證據認定之，不得僅以被告之反證不成立，即持為認定犯
    罪之論據，最高法院二十一年度上字第四七四號亦著有判例可參。
三、訊據被告丙○○堅詞否認有何公訴人所指之意圖供行使之用而收集偽造通用貨幣
    之犯行，並辯稱：臺北縣新莊市○○○路五十號五樓六○五室係友人戊○○承租
    居住，八十九年六月二十七日查獲當日上午，伊前往該處尋找戊○○，十時許，
    戊○○返回其位於新店之另一住處，伊則繼續停留該處打電腦，下午二時二十分
    許，臺北市憲兵隊至上址搜索，並扣得槍支、偽鈔等物，因戊○○友人「小王」
    曾製造偽鈔，且「小王」配偶數日前並以電話聯絡戊○○前往「小王」住處搭載
    賴漢威，伊於臺北市憲兵隊訊問時始表示偽鈔為「小王」所有，憲兵隊人員表示
    「小王」即甲○○等語。而公訴人認被告涉有上開犯行，無非係以證人戊○○、
    甲○○之證詞及卷附之法務部調查局鑑定通知書乙紙為其論斷依據。
四、經查：
  (一)扣案之一千元券二百二十四張、五百元券二張、五十元券二張經內政部警政署刑
    事警察局鑑定之結果認送鑑之一千元券二百二十四張、五百元券二張、五十元券
    二張，其上同心圓印刷紋線、正反面套印圖案、浮水印等均與標準新台幣一千元
    、五百元、五十元樣張不符，均係偽造等情，固有內政部警政署刑事警察局八十
    九年七月二十五日刑鑑字第九六四二九號鑑驗通知書乙紙附卷可稽（附於臺灣臺
    北地方法院檢察署八十九年度偵字第一七二八○號偵查卷宗第二頁），是扣案之
    紙鈔均屬偽鈔固屬無疑。
  (二)惟臺北縣新莊市○○○路五十號五樓六○五室係戊○○出面向該屋所有權人丁○○承租並給付租金乙節，業據證人丁○○於偵訊及乙○調查中證述綦詳（詳臺灣
    板橋地方法院檢察署八十九年度偵字第一九○八七號偵查卷宗第四○頁、乙○九
    十年十月四日訊問筆錄），亦為證人戊○○所是承（詳臺灣板橋地方法院檢察署
    八十九年度偵字第一七六○六號偵查卷宗第五頁）。次者，上址除查獲偽鈔外，
    復同時查獲槍支、子彈等物，亦有臺北市憲兵隊刑事案件調查移送書乙紙在卷可
稽（附於臺灣臺北地方法院檢察署八十九年度偵字第一七二八○號偵查卷宗第六
    頁），而扣案之槍支係戊○○所有，並據證人戊○○於偵訊中供承無訛（詳臺灣
    臺北地方法院檢察署八十九年度偵字第一七二八○號偵查卷宗第十六頁反面），
    衡情，倘該處真係被告居住，何以戊○○持有之槍枝置放於該處？復參佐被告對
    於上址係戊○○居住等情，於警偵訊及乙○調查、審理中始終供述如一（詳臺灣
    臺北地方法院檢察署八十九年度偵字第一七二八○號偵查卷宗第八頁反面、第十
    一頁、乙○九十年五月二十四日訊問筆錄），並無為求脫罪而反覆其詞之情，益
    徵被告指述上址係戊○○居住等情，應非空穴來風虛構之詞，是被告前開辯解，
    尚非無據，職是，既該處非被告居住，被告對該處顯非事實上之管領力，是該處
    查獲之偽鈔非屬被告所有，自屬無疑。至證人戊○○雖陳稱：該處係被告居住，
    惟因被告未帶證件，故借用伊所有之證件承租房屋，並由伊代墊租金等語（詳臺
    灣板橋地方法院檢察署八十九年度偵字第一七六○六號偵查卷宗第五頁、乙○九
    十年五月二十四日訊問筆錄），惟此為被告所否認，而證人戊○○與被告係具有
    利害相對立之關係，自難期其證言之真實可信，況證人戊○○亦無法舉證證明代
    被告給付租金之情事，是其此部分證述自不足採信。另證人丁○○於乙○調查中
    固證述：上址自出租後均係被告居住等語（詳乙○九十年十月四日訊問筆錄），
    惟其於偵訊中本證稱：出租予戊○○後，被告即與戊○○一同搬運物品至上址，
    戊○○先居住一段時間後改由被告居住，後臺北市憲兵隊人員即前往該處搜索等
    語（詳臺灣板橋地方法院檢察署八十九年度偵字第一九○八七號偵查卷宗第四一
    頁），前後互核，就戊○○有無居住上址，其證述已有所歧異而有瑕疵，此外復
    乏其他補強證據足資擔保其陳述之真正，自難僅憑其有瑕疵之指述，遽認被告有
    公訴人所指之犯行，而為被告不利之認定。
  (三)至臺灣板橋地方法院檢察署檢察官函請法務部調查局對被告進行測謊，經該局以
    控制問題法、混合問題法測試結果，被告稱：扣案之偽鈔非其所有，其不知偽鈔
    來源。經測試呈情緒波動之反應，研判有說謊等情，固有法務部調查局（九十）
    陸（三）字第九○○一○四七三號鑑定通知書乙紙附卷足憑（附於臺灣板橋地方
    法院檢察署八十九年度偵字第一九○八七號偵查卷宗第五九頁），然嗣經乙○再
    次函請法務部調查局對被告、證人戊○○進行測謊，經該局同以控制問題法、混
    合問題法測試結果，被告稱：新莊租處戊○○曾居住；新莊租處查獲之槍枝非其
    所有；查扣之偽鈔係戊○○攜來；查扣之吸食器乙組係其所有。上述問題經測試
    無情緒波動之反應，研判未說謊；證人戊○○稱：新莊租處其未曾居住；新莊租
    屋處查扣之改造槍、吸食器非其所有；查扣之偽鈔其不知何人所有；其未曾使用
    偽鈔。上述問題經測試呈情緒波動之反應，研判有說謊等情，有法務部調查局（
    九十）陸（三）字第九○○四六四九四號鑑定通知書附卷可考，就被告對扣案之
    偽鈔是否係其所有，上開臺北縣新莊市○○○路五十號五樓六○五室係被告或戊○○居住等問題被告究有無說謊等情，同一機構之鑑定報告已有所矛盾，從而前
    述法務部調查局（九十）陸（三）字第九○○一○四七三號認被告說謊之鑑定通
    知書自無從採為證據而為被告不利之認定。
  (四)末扣案之偽鈔非甲○○所有，雖據證人王國城於偵訊及乙○調查中陳明在卷（詳
    臺灣板橋地方法院檢察署八十九年度偵字第一九○八七號偵查卷宗第三二頁反面
    、乙○九十年六月十二日訊問筆錄），惟乙○查無其他積極證據證明上址係被告
    居住，扣案之偽鈔係被告持有，依上開判例說明，自不得以被告反證不成立，即
    執此遽為被告有罪之證據甚明。
五、綜上所述，公訴人認定被告涉犯前揭罪行，所依據之事證，均已分析論述如上，
    審酌本案所有之證據，尚未達於通常一般之人均不致於有所懷疑，而得確實證明
    起訴犯罪事實之程度，依嚴格證據之法則，尚不得遽以證人戊○○、丁○○有瑕
    疵之證詞即為不利於被告之認定。此外，復查無其他積極確切之證據足資認定被
    告有何公訴人所指之犯行，既不能證明被告犯罪，依前開說明，自應依法諭知被
    告無罪之判決。
據上論斷，應依刑事訴訟法第三百零一條第一項前段，判決如主文。
本案經檢察官黃明絹到庭執行職務。
中      華      民      國      九十      年      十    月    二十四    日
                                  臺灣板橋地方法院刑事第四庭
                                          法  官  游  秀  雯
右正本證明與原本無異。
如不服本判決，應於判決送達後十日內，向乙○提出上訴狀。
                                          書記官
中      華      民      國      九十      年      十    月    二十四    日


司法院資訊處製作；財團法人民間司法改革基金會備份。
